【裁判字號】    90,上訴,1239
【裁判日期】    901016
【裁判案由】    違反槍砲彈藥刀械管制條例
【裁判全文】
臺灣高等法院臺南分院刑事判決                                        行股
    上  訴  人
    即  被  告  甲  ○  ○
    指定辯護人  本院公設辯護人  乙  ○  ○
右上訴人因違反槍砲彈藥刀械管制條例案件，不服臺灣臺南地方法院九十年度訴字第
四０七號中華民國九十年五月二日第一審判決（起訴案號：臺灣臺南地方法院檢察署
八十九年度偵字第七五七二號），提起上訴，本院判決如左：
    主      文
原判決關於甲○○部分撤銷。
甲○○未經許可製造爆裂物，處有期徒刑參年陸月，併科罰金新台幣壹萬元，罰金如
易服勞役，以新臺幣玖佰元即銀元參佰元折算壹日。
    事      實
甲○○於民國（下同）八十九年間，因好奇而未經許可，以將電池內部挖空後，倒入
鞭炮火藥及甩炮之方式，製造具有殺傷力之爆裂物一個並持有之，嗣於八十九年六月
二十三日凌晨二時三十分許，戴俊吉（業經原審判處罪刑確定）因故對黃進山心生不
滿，乃以電話通知甲○○攜帶該爆裂物，至臺南縣新化鎮○○路四三七號黃進山之住
宅前，甲○○旋依約攜帶該爆裂物前往，與戴俊吉共同未經許可而持有該爆裂物，並
基於投擲爆裂物引爆之犯意聯絡，由甲○○持該爆裂物向黃進山住處之鐵捲門丟擲，
該爆裂物當場引爆，黃進山住處之鐵捲門因而凹陷，致生公共危險，幸當時無人而未
造成傷亡。嗣經警據報後先後於同日下午五時許，下午五時三十分許，先後在臺南縣
山上鄉明和村北勢洲四十二號，及臺南縣新化鎮○○路八二七號，將甲○○、戴俊吉
逕行拘提到案，並扣得該爆裂物殘餘物一個。案經臺南縣警察局新化分局移送臺灣臺
南地方法院檢察署檢察官偵查起訴。
    理      由
一、上訴人即被告甲○○右揭違反槍砲彈藥刀械管制條例等犯罪事實，已迭據其先後
    在警訊及歷次偵審中供承不諱，核與原審同案被告戴俊吉在警訊及原審偵審中所
    供述之犯案情節，及被害人黃進山在警訊中所指訴之被害情節相符，且由警卷所
    附之現場照片觀之，被害人黃進山之鐵捲門既因被丟擲爆裂物致凹陷，足見該爆
    裂物具有殺傷力無訛，此外復有內政部警政署刑事警察局八十九年七月十八日刑
    偵五字第九五二六０號爆炸（裂）物鑑驗處理通知書一紙，存於偵查卷可佐，及
    警方在現場所查獲業經引爆之爆裂物殘餘物一個扣案為憑。事證已臻明確，被告
    甲○○之犯行至堪認定，應予依法論科。
二、核被告甲○○所為，係犯槍砲彈藥刀械管制條例第七條第一項之非法製造爆裂物
    罪，及刑法第一百八十六條之一第一項之非法使用爆裂物爆炸罪。公訴人認非法
    使用爆裂物爆炸罪部分，係犯該條之一第一項、第四項之爆炸未遂罪，尚有未洽
    ，起訴法條允宜變更。其非法持有爆裂物之行為，已為其非法製造爆裂物之行為
    所吸收，不另論罪。其非法使用爆裂物爆炸罪，與原審同案被告戴俊吉間，互有
    犯意聯絡及行為分擔，應論以共同正犯。其所犯上開二罪間，具有方法結果之牽
    連關係，應從一重之非法製造爆裂物罪處斷。其於偵查及審判中自白犯罪，並供
    出彈藥之來源及去向因而查獲，應依槍砲彈藥刀械管制條例第十八條第四項之規
    定減輕其刑。原審據予論罪科刑，固非無見。惟查扣案之爆裂物殘餘物一個，既
    係業經引爆之殘餘廢棄物，並非違禁物，亦非原供被告使用之爆裂物，乃原判決
    竟予以宣告沒收，已有未當；且原判決於據上論斷欄未引現行法規所定貨幣單位
    折算新臺幣條例第二條，亦有疏漏。被告上訴意旨，指摘原判決量刑過重不當，
    雖無足取；惟原判決既有可議，自屬無可維持，應由本院將原審此部分判決予以
    撤銷改判。爰審酌其素行、犯罪之動機、目的、方法、手段、所生危害、及其犯
    後態度等一切情狀，仍對其量處有期徒刑三年六月，併科罰金新臺幣一萬元，及
    諭知罰金如易服勞役以新臺幣九百元，即銀元三百元折算一日之標準，以資懲儆
    。至扣案之爆裂物殘餘物一個，業經使用爆炸，已非違禁物，亦非原供犯罪所用
    之物，而係使用後之廢棄物，爰不併予宣告沒收。又被告係犯槍砲彈藥刀械管制
    條例第七條第一項之罪名，依同條例第十九條第一項之規定，本應於刑之執行完
    畢或赦免後，令入勞動場所，強制工作三年；惟依八十七年十二月十八日公布之
    司法院大法官會議釋字第四七一號解釋意旨，犯槍砲彈藥刀械管制條例第十九條
    第一項所列舉之罪，如依個案情節不符比例原則，即不得適用該條例宣告保安處
    分；本件被告甲○○對其為刑之宣告，尚非不能達教化之效，應已足以矯治其對
    社會之危險性，且其前復未有任何犯罪前科，犯後又頗具悔意，依其情節輕重及
    行為之嚴重性、所表現之危險性，尚難認已達宣告保安處分之比例，爰無庸再依
    該法宣告強制工作，併此敘明。
三、據上論斷，應依刑事訴訟法第三百六十九條第一項前段、第三百六十四條、第二
    百九十九條第一項前段、第三百條，槍砲彈藥刀械管制條例第七條第一項、第十
    八條第四項，刑法第十一條前段、第二十八條、第一百八十六條之一第一項、第
    第五十五條、第四十二條第二項，現行法規所定貨幣單位折算新臺幣條例第二條
    ，罰金罰鍰提高標準條例第二條，判決如主文。
本案經檢察官林炎昇到庭執行職務。
中      華      民      國  九十      年      十      月     十六     日
                                  臺灣高等法院臺南分院刑事第二庭
                                      審判長法官  林  永  茂
                                            法官  蘇  重  信
                                            法官  陳  清  溪
右正本證明與原本無異。
如不服本判決，應於判決送達後十日內向本院提出上訴狀，其未敘述理由者並應於提
出上訴狀後十日內向本院補提理由書（應附繕本)。
                                      法院書記官  劉  岳  文
中      華      民      國    九十      年      十      月     十六     日
槍砲彈藥刀械管制條例第七條第一項：
未經許可，製造、販賣或運輸火砲、肩射武器、機關槍、衝鋒槍、卡柄槍、自動步槍
、普通步槍、馬槍、手槍或各類砲彈、炸彈、爆裂物者，處死刑、無期徒刑或七年以
上有期徒刑；處徒刑者，併科新台幣三千萬元以下罰金。


司法院資訊處製作；財團法人民間司法改革基金會備份。
